臺灣宜蘭地方法院刑事判決　　　　　　　 96年度訴字第219號
公　訴　人　臺灣宜蘭地方法院檢察署檢察官
被　　　告　丙○○
上列被告因偽造文書等案件，經檢察官提起公訴（95年度偵字第
1541號），被告就被訴事實為有罪之陳述，本院裁定以簡式審判
程序審理判決如下：
    主  文
丙○○連續犯非法以電腦製作不實財產權得喪、變更紀錄取得財
產罪，處有期徒刑肆年，減為有期徒刑貳年。如附表「宣告沒收
之物」欄所示之物均沒收。
    事實及理由
一、犯罪事實：丙○○原係宜蘭縣羅東鎮農會信用部東門分部（
    下稱簡羅東鎮農會東門分部）之辦事員，負責存款業務。因
    其妻林美雀向地下錢莊告貸新臺幣（下同）8百多萬元，並
    向親戚借貸2、3百萬元，無力償付借貸之款項，遂鋌而走險
    ，基於詐欺取財、行使偽造私文書、業務登載不實、非法以
    電腦製作不實財產權得喪、變更紀錄之概括犯意，利用其擔
    任存款主辦人員職務、擔任驗印工作，以及熟稔電腦作業之
    便，在羅東鎮農會東門分部內，連續以附表所示方式，偽造
    如附表所示之文書，使羅東鎮農會陷入錯誤，而自羅東鎮農
    會所管理之丁○○、辛○○、庚○○○、己○○、同慶生物
    科技有限公司、戊○○、莊志田、林茂德等人帳戶內詐得款
    項，合計10,627,300元，足生損害羅東鎮農會對存放款業務
    之正確性及丁○○、辛○○、庚○○○、己○○、同慶生物
    科技有限公司、戊○○、莊志田、林茂德等人。嗣經羅東鎮
    農會於94年12月12日下午3時許發現客戶存款資料異常，始
    清查發現上情。而丙○○於有偵查犯罪職務之公務員發覺係
    其犯罪前，於同日下午6時30分許，主動前往臺灣宜蘭地方
    法院檢察署向檢察官自首，並依法接受裁判。
二、證據：
（一）被告丙○○之自白。
（二）告訴人羅東鎮農會之指訴。
（三）證人黃淑惠、甲○○、乙○○、陳信男、丁○○、戊○○
      、己○○、庚○○○、辛○○之證述。
（四）被告所有羅東郵局存摺明細、羅東鎮農會存摺明細、林秀
      蘭所有羅東鎮農會存摺明細、被害人丁○○所有羅東鎮農
      會存摺明細、被害人丁○○所有之定期存款單、被害人辛○○所有之定期儲蓄存款存單、被害人庚○○○所有之定
      期儲蓄存款存單、被害人戊○○所有之定期儲蓄存款存單
      、被害人己○○所有之定期儲蓄存款存單、北區農會電腦
      共用中心帳戶交易明細表、被害人同慶生物科技有限公司
      所有羅東鎮農會存款印鑑卡、被害人林茂德所有羅東鎮農
      會存款印鑑卡及被告偽造之被害人丁○○名義羅東鎮農會
      轉帳收入傳票、羅東鎮農會存摺類存款取款憑條、羅東鎮
      農會申請書、羅東鎮農會存款印鑑卡、被害人辛○○名義
      羅東鎮農會整存整付定期儲蓄存款存單存根聯、被害人庚○○○名義羅東鎮農會整存整付定期儲蓄存款存單存根聯
      、被害人庚○○○名義羅東鎮農會轉帳收入傳票、被害人
      庚○○○名義羅東鎮農會存摺類存款取款憑條、被害人己○○名義羅東鎮農會整存整付定期儲蓄存款存單存根聯、
      被害人戊○○名義羅東鎮農會整存整付定期儲蓄存款存單
      存根聯、被害人戊○○名義羅東鎮農會轉帳收入傳票、被
      害人戊○○名義羅東鎮農會存摺類存款取款憑條、被害人
      己○○名義羅東鎮農會轉帳收入傳票、被害人己○○名義
      羅東鎮農會存摺類存款取款憑條、被害人林茂德名義羅東
      鎮農會存摺類存款取款憑條、被害人莊志田名義羅東鎮農
      會轉帳支出傳票、被害人莊志田名義羅東鎮農會存摺類存
      款取款憑條、被害人莊志田名義羅東鎮農會存摺類存款取
      款憑條、被害人莊志田名義羅東鎮農會轉帳收入傳票。
（五）扣案之被告偽刻印章6顆。
三、公訴人認被告另涉犯95年5月30日修正前洗錢防制法第9條第
    1項之罪，惟按修正前洗錢防制法所稱之重大犯罪不包括檢
    察官所有起訴之罪名，故無該條之適用，惟公訴人既認此與
    起訴部分具有裁判上一罪之法律關係，爰不另為無罪之諭知
    。
四、本件被告自首，應依法減輕其刑。另被告犯罪時間在96年4
    月24日以前，符合中華民國96年罪犯減刑條例第6條所定減
    刑條件，爰依法諭知減得之刑如主文所示。
五、應適用之法條：依刑事訴訟法第273條之1第1項、299條第1
    項前段、第310條之2、第454條，刑法第2條第1項前段、第
    56條（修正前）、第55條前段、第55條後段（修正前）、第
    220條第2項、第217項第1項、第2項、第216條、第210條、
    第215條、第339條第1項、第339條之3第1項、第359條、第
    62條前段（修正前）、第219條、第38條第1項第2款，刑法
    施行法第1條之1，中華民國九十六年度罪犯減刑條例第2條
    第1項第3款、第6條、第7條，判決如主文。
本案經檢察官賴慶祥到庭執行職務。
中　　華　　民　　國　　96　　年　　12　　月　　13　　日
                  刑事第二庭法  官  張育彰
以上正本證明與原本無異。
如不服本判決應於收受本判決後10日內向本院提出上訴書狀，並
應敘述具體理由。若未敘述理由者，應於上訴期間屆滿後20日內
向本院補提理由書狀(均須按他造當事人之人數附繕本)。
                            書記官　林慶生
中　　華　　民　　國　　96　　年　　12　　月　　17　　日
附錄本案論罪科刑法條全文：
中華民國刑法第210條
偽造、變造私文書，足以生損害於公眾或他人者，處5年以下有
期徒刑。
中華民國刑法第215條
從事業務之人，明知為不實之事項，而登載於其業務上作成之文
書，足以生損害於公眾或他人者，處3年以下有期徒刑、拘役或5
百元以下罰金。
中華民國刑法第216條
行使第210條至第215條之文書者，依偽造、變造文書或登載不實
事項或使登載不實事項之規定處斷。
中華民國刑法第217條
偽造印章、印文或署押，足以生損害於公眾或他人者，處3年以
下有期徒刑。
盜用印章、印文或署押，足以生損害於公眾或他人者，亦同。
中華民國刑法第339條
意圖為自己或第三人不法之所有，以詐術使人將本人或第三人之
物交付者，處5年以下有期徒刑、拘役或科或併科1千元以下罰金
。
以前項方法得財產上不法之利益或使第三人得之者，亦同。
前二項之未遂犯罰之。
中華民國刑法第339條之3
意圖為自己或第三人不法之所有，以不正方法將虛偽資料或不正
指令輸入電腦或其相關設備，製作財產權之得喪、變更紀錄，而
取得他人財產者，處7年以下有期徒刑。
以前項方法得財產上不法之利益或使第三人得之者，亦同。
中華民國刑法第359條
無故取得、刪除或變更他人電腦或其相關設備之電磁紀錄，致生
損害於公眾或他人者，處5年以下有期徒刑、拘役或科或併科20
萬元以下罰金。
附表：
 ┌─┬──────────────────────┬──────────┬────────┐
 │編│    犯  罪  方  式                          │宣告沒收之物        │  備   註       │
 │號│                                            │                    │                │
 ├─┼──────────────────────┼──────────┼────────┤
 │(一)│於93年12月7日利用宜蘭縣羅東鎮○○○路181號金│偽刻之「林茂德」、「│一              │
 │  │琴企業社不知情店員偽刻「林茂德」、「莊志田」│莊志田」、「丁○○」│(一)被告左列盜領存│
 │  │之印章各1個。並以相同方式，於93年12月19日偽 │、「辛○○」、「莊陳│  款、解約、更改│
 │  │刻「丁○○」之印章1個、於94年3月29日偽刻「馮│秀英」、「戊○○」、│  帳戶名義等行為│
 │  │惠津」、「庚○○○」之印章各1個、於94年5月5 │「己○○」印章各1個 │  ，均利用電腦製│
 │  │日偽刻「戊○○」、「己○○」之印章各1個。   │。                  │  作相關得喪、變│
 ├─┼──────────────────────┼──────────┤  更記錄。      │
 │(二)│於93年12月8日將被告本人所有帳戶更改為林茂德 │帳戶存摺1本         │(二)更改帳戶名義方│
 │  │名義之活期帳戶。                            │                    │  式：利用已作廢│
 │  ├──────────────────────┼──────────┤  存摺之磁條與空│
 │  │於93年12月8日以偽造之莊志田印章蓋於取款憑條 │取款憑條3張上偽造之 │  白頁，盜用主管│
 │  │上，提領莊志田帳戶存款30萬元，再填寫存款憑條│「莊志田」印文1枚、 │  卡及主管印章。│
 │  │，將上開金額存入林茂德名義之帳戶內。另於同日│「林茂德」印文2枚。 │(二)盜領活期帳戶現│
 │  │、翌日先後以蓋用偽刻之林茂德印章在取款憑條方│                    │  之被害人印章蓋│
 │  │式，各提領林茂德名義之帳戶內存款5萬元、25萬 │                    │  用於取款憑條上│
 │  │元。                                        │                    │  ，被告除自行核│
 │  ├──────────────────────┼──────────┤  章外，被告另盜│
 │  │於93年12月14日蓋用偽刻之莊志田印章於取款憑條│取款憑條4張上偽造之 │  用主管印章核章│
 │  │上，提領莊志田帳戶內存款100萬元。再填寫存款 │「莊志田」印文1枚、 │  。取款金額超過│
 │  │憑條，將其中70萬元存入林茂德名義之帳戶內。另│偽造之「林茂德」印文│  50萬元部分，並│
 │  │先後於93年12月14日、93年12月20日、93年12月21│共3枚。             │  盜用主管印章核│
 │  │日蓋用偽刻之林茂德印章在取款憑條，各提領林茂│                    │  章。          │
 │  │德帳戶內存款19萬元、30萬元、21萬元。        │                    │(三)定期存款中途解│
 │  ├──────────────────────┼──────────┤  約部分：被告盜│
 │  │於93年12月17日蓋用偽刻之莊志田印章於取款憑條│取款憑條上偽造之「莊│  用主管卡。    │
 │  │上，提領莊志田帳戶內存款30萬元。            │志田」印文1枚。     │(四)存款憑條無須蓋│
 ├─┼──────────────────────┼──────────┤  用存款人之印章│
 │(三)│於93年12月20日填載「存摺存單掛失止付暨補換發│「開戶申請書」、「印│  。            │
 │  │申請書」（未蓋用印章），辦理丁○○定期存單掛│鑑卡」上偽造之「林天│二
 │  │失暨補發申請作業，取得丁○○新的定期存單。另│財」印文共2枚。     │(一)林茂德活期帳戶│
 │  │在開戶申請書及印鑑卡上蓋用偽刻之丁○○印章，│                    │  原存款金額341 │
 │  │虛設「丁○○」名義之活期帳戶使用；並在電腦上│                    │  元。          │
 │  │製作丁○○定期存款800萬元中途解約轉入上開林 │                    │(二)莊吉田活期帳戶│
 │  │天財名義活期帳戶之資料。                    │                    │  原存款金額    │
 │  ├──────────────────────┼──────────┤(三)丁○○定期帳戶│
 │  │被告為免同事起疑，另於93年12月20日填寫取款憑│取款憑條2張上偽造之 │  原存款金額800 │
 │  │條，各提領丁○○活期帳戶存款300萬元、200 萬 │「丁○○」印文共2枚 │  萬元          │
 │  │元，轉為定存。再先後於93年12月24日、94年1月 │。                  │(四)辛○○定期帳戶│
 │  │10日在電腦上製作丁○○上開300萬元、200萬元定│                    │  原存款金額500 │
 │  │存中途解約轉入丁○○名義活期帳戶之資料。    │                    │  萬元          │
 │  ├──────────────────────┼──────────┤(五)庚○○○定期帳│
 │  │於93年12月20日、93年12月21日、93年12月22日、│取款憑條6張上偽造「 │  戶原存款金額30│
 │  │93年12月24日、93年12月24日、93年12月27日蓋用│丁○○」印文共6枚。 │  0萬元         │
 │  │偽刻之丁○○印章在取款憑條上，先後提領丁○○│                    │(六)同慶生物科技有│
 │  │帳戶內之存款40萬元、40萬元、7萬元、30萬元、 │                    │  限公司定期帳戶│
 │  │250萬元、20萬元。                           │                    │  原存款金額1,01│
 │  ├──────────────────────┼──────────┤  5元           │
 │  │於93年12月21日蓋用偽刻之丁○○印章於取款憑條│取款憑條1張上偽造「 │(七)戊○○定期帳戶│
 │  │，提領83萬元，再先後填寫存款憑條，分別將上開│丁○○」印文1枚。   │  原存款金額160 │
 │  │款項中504,000元、6,552元存入至羅東鎮居仁社區│                    │  萬元          │
 │  │發展協會帳戶，319,448元存入林茂德帳戶。     │                    │(八)己○○定期帳戶│
 │  ├──────────────────────┼──────────┤  原存款金額100 │
 │  │於93年12月22日蓋用偽刻之丁○○印章於取款憑條│取款憑條1張上偽造「 │  萬元          │
 │  │，提領丁○○活期帳戶130萬元，再填寫存款憑條 │丁○○」印文1枚。   │                │
 │  │，將上開款項存入至莊志田帳戶。利用電腦製作2 │                    │                │
 │  │筆各100萬元、30萬元之存入記錄。             │                    │                │
 │  ├──────────────────────┼──────────┤                │
 │  │先後於93年12月23日、94年1月4日先後蓋用偽刻之│取款憑條2張上偽造「 │                │
 │  │林茂德印章在取款憑條，各提領林茂德帳戶內存款│林茂德」印文共2枚。 │                │
 │  │319,000元、511元。                          │                    │                │
 │  ├──────────────────────┼──────────┤                │
 │  │先後於94年1月12日、94年1月13日、94年1月14 日│取款憑條6張上偽造之 │                │
 │  │、94年1月17日、94年1月21日、94年1月25日蓋用 │「丁○○」印文共6枚 │                │
 │  │偽刻之丁○○印章銀取款憑條上，提領丁○○帳戶│。                  │                │
 │  │內存款30萬元、42萬元、32萬元、43萬元、20萬元│                    │                │
 │  │、33萬元。                                  │                    │                │
 ├─┼──────────────────────┼──────────┤                │
 │(四)│於94年3月30日偽補發辛○○及庚○○○各500萬元│                    │                │
 │  │、300萬元定期存單（均未填寫定期存單補發申請 │                    │                │
 │  │書）各1份。                                 │                    │                │
 │  ├──────────────────────┼──────────┤                │
 │  │於94年3月31日先後利用電腦製作辛○○、莊陳秀 │                    │                │
 │  │英各定期存款5,014,605元、300萬元中途解約轉入│                    │                │
 │  │活期帳戶之記錄。再先後於94年3月31日、94年4  │                    │                │
 │  │月1日將辛○○、庚○○○上開活期存款以轉帳方 │                    │                │
 │  │式轉入丁○○名義之活期帳戶（製作轉帳收入傳票│                    │                │
 │  │）。                                        │                    │                │
 │  ├──────────────────────┼──────────┤                │
 │  │於94年4月20日蓋用偽刻丁○○印章於取款憑條上 │取款憑條上偽造之「林│                │
 │  │，領取丁○○帳戶268元，並結清丁○○活期帳戶 │天財」印文1枚。     │                │
 │  │。                                          │                    │                │
 ├─┼──────────────────────┼──────────┤                │
 │(五)│於94年5月6日偽補發戊○○160萬元定期存單1份。│取款憑條4張上偽造之 │                │
 │  │同日更改林茂德名義活期帳戶為戊○○名義之活期│「戊○○」印文共4枚 │                │
 │  │帳戶。於同日利用電腦製作戊○○1,603,071元定 │。                  │                │
 │  │期存款中途解約轉入戊○○活期帳戶之記錄。再同│                    │                │
 │  │日蓋用偽刻之戊○○印章於取款憑條，連續提領林│                    │                │
 │  │俊卿活期帳戶存款329元、60萬元、20萬元、803, │                    │                │
 │  │400元。於94年5月9日，將更名為戊○○名義之帳 │                    │                │
 │  │戶改回林茂德名義之帳戶。                    │                    │                │
 ├─┼──────────────────────┼──────────┤                │
 │(六)│於94年5月6日偽補發己○○100萬元定期存單1份。│取款憑條3張上偽造之 │                │
 │  │另先將同慶生物科技有限公司帳戶戶名更改為邱淑│「己○○」印文共3枚 │                │
 │  │琴名義之帳戶。再利用電腦製作己○○定期存款1,│。                  │                │
 │  │001,484元中途解約轉入更名後之己○○帳戶之記 │                    │                │
 │  │錄（製作轉帳收入傳票）。再於同日蓋用偽刻之  │                    │                │
 │  │己○○印章於取款憑條，將上開帳戶金額分3筆（ │                    │                │
 │  │916元、351,000元、651,400元）提領。         │                    │                │
 │  ├──────────────────────┼──────────┤                │
 │  │於94年5月9日將更名為己○○之帳戶改回同慶生物│                    │                │
 │  │科技有限公司之帳戶。                        │                    │                │
 └─┴──────────────────────┴──────────┴────────┘
